臺灣高等法院刑事判決　　　　　　　　100年度上易字第178號
上　訴　人
即　被　告　朱年珍
上列上訴人因妨害名譽案件，不服臺灣臺北地方法院99年度易字
第3330號，中華民國99年12月31日第一審判決（起訴案號：臺灣
臺北地方法院檢察署99年度偵字第24463號），提起上訴，本院
判決如下：
    主  文
上訴駁回。
    理  由
一、按不服地方法院之第一審判決而上訴者，應向管轄第二審之
    高等法院為之。上訴書狀應敘述具體理由。上訴書狀未敘述
    上訴理由者，應於上訴期間屆滿後20日內補提理由書於原審
    法院，逾期未補提者，原審法院應定期間先命補正。第二審
    法院認為上訴書狀未敘述理由或上訴有第362條前段之情形
    者，應以判決駁回之。但其情形可以補正而未經原審法院命
    其補正者，審判長應定期間先命補正。刑事訴訟法第361條
    、第367條，分別定有明文。所謂不服第一審判決之具體理
    由，必係依據卷內既有訴訟資料或提出新事證，指摘或表明
    第一審判決有何採證認事、用法或量刑等足以影響判決本旨
    之不當或違法，而構成應予撤銷之具體事由，始克當之（例
    如：依憑證據法則具體指出所採證據何以不具證據能力，或
    依憑卷證資料，明確指出所為證據證明力之判斷如何違背經
    驗、論理法則）；倘僅泛言原判決認定事實錯誤、違背法令
    、量刑失之過重或輕縱，而未依上揭意旨指出具體事由，或
    形式上雖已指出具體事由，然該事由縱使屬實，亦不足以認
    為原判決有何不當或違法者（例如：對不具有調查必要性之
    證據，法院未依聲請調查亦未說明理由，或援用證據不當，
    但除去該證據仍應為同一事實之認定），皆難謂係具體理由
    ，俾與第二審上訴制度旨在請求第二審法院撤銷、變更第一
    審不當或違法之判決，以實現個案救濟之立法目的相契合，
    並節制濫行上訴（最高法院97年度臺上字第892號判決參照
    ）。是以上訴人之上訴書狀或補提之上訴理由書，雖有敘述
    上訴理由，惟並未具體敘述第一審判決有上述違法、不當情
    形，即與未敘述具體理由無異，其所為上訴，即不符合上訴
    之法定要件。
二、本件被告不服原判決提起上訴，上訴理由略以：伊與陳明修
    之前並無嫌隙，發生地點係不到三坪之收費站，不是隨便人
    可以進去之公共場所。係陳明修先說「耍流氓」，伊只是說
    口頭語，不知貶損其什麼人格和名譽，伊亦未指名陳明修，
    此係伊北方人之口頭語，伊未狡辯，所陳均係事實，伊很不
    服，請法官公斷云云。
三、原判決以被告朱年珍係位於臺北縣新店市○○路147巷「綠
    野香坡社區」之住戶，平日即因社區事務與管理委員會所僱
    用，擔任總幹事之陳明修有嫌隙。詎朱年珍竟基於公然侮辱
    之犯意，於民國（下同）99年8月31日18時41分許，在設於
    上開「綠野香坡社區」大門出入口處之充作管理委員會辦公
    室兼收費（管理費）處之不特定人得共見共聞之公眾得出入
    之場所，公然接續2次以「你他媽的」等語，對在該室內之
    陳明修侮辱之，足以貶損陳明修之人格及名譽。被告對其於
    上開時地有為上開言語之事實供承不諱，並經陳明修指證明
    確。核被告朱年珍所使用之「你他媽的」用詞，於一般社會
    道德規範之認知及日常生活使用言語往來之習慣下，有不合
    禮教、粗俗不雅之處，且對告訴人陳明修有侮辱之情，足以
    貶損告訴人之人格及名譽。亦甚明確。因認被告所為，係犯
    刑法第309條第1項之公然侮辱罪。爰審酌被告：(1)無犯罪紀
    錄，素行尚佳，有臺灣高等法院被告前案紀錄表1份在卷可
    稽；(2)不思理性解決糾紛，僅因細故即公然侮辱告訴人之犯
    罪手段，缺乏尊重他人名譽之法治觀念所為，並不足取；(3)
    惟於本院已知坦承犯行，告訴人囿於社區管理委員會要求，
    未能與被告達成和解等一切情狀，量處被告罰金新台幣3000
    元，並諭知易服勞役之折算標準。
四、查被告行為地點為「綠野香坡社區」大門出入口處，充作管
    理委員會辦公室兼收費（管理費）處，核該處為社區住戶之
    之不特定人得出入之處，雖非公共場所，惟屬公眾得出入之
    所，應無疑問。再被告與告訴人陳明修在上開時地發生口角
    ，被告口出「你他媽的」自係以告訴人為辱罵之對象，再「
    你他媽的」客觀上本係不合禮教、粗俗不雅之話語，被告與
    告訴人生口角爭執，對之為上開話語自有侮辱之意，足以貶
    損告訴人之人格及名譽，亦甚明確，均經原審論述綦詳，且
    原審亦認被告坦承犯行，是被告上訴所辯，該處非任何人得
    隨意進出，未指名告訴人，僅係口頭禪，無意狡辯云云，均
    無足採。
五、原判決經核並無違誤，量刑亦稱妥適。被告所為辯解業經原
    審詳為指駁，經核其上訴理由雖就行為場所部分，有具體指
    摘原判決認事用法之疑義，惟此係被告法律上之誤解，尚不
    足以影響判決本旨，致認原判決有何違法不當之處，而構成
    應予撤銷之具體事由，揆諸前揭說明，即與未敘述具體理由
    無異，本件上訴顯不合法定程式應予駁回，並不經言詞辯論
    為之。
據上論斷，應依刑事訴訟法第367條前段、第372條，判決如主文
。
中    華    民    國   100    年    4     月    20    日
                  刑事第十六庭審判長法  官  陳晴教
                                    法  官  吳啟民
                                    法  官  王敏慧
以上正本證明與原本無異。
不得上訴。
                                    書記官  丁淑蘭
中    華    民    國   100    年    4     月    20    日